【裁判字號】    90,上易,2929
【裁判日期】    900925
【裁判案由】    妨害婚姻
【裁判全文】
臺灣高等法院刑事判決                            九十年度上易字第二九二九號
    上  訴  人  乙○○
    即  被  告
    選任辯護人  鄧國璽
右上訴人因妨害家庭案件，不服臺灣基隆地方法院九十年度易字第二一五號，中華民
國九十年六月十一日第一審判決（起訴案號：臺灣基隆地方法院檢察署八十九年度偵
字第四九二四號）提起上訴，本院判決如左：
    主  文
原判決關於乙○○部分撤銷。
乙○○連續與有配偶之人相姦，處有期徒刑月；如易科罰金，以佰元折算壹日。
    事  實
一、乙○○明知蔡然科為甲○○之夫，係有配偶之人，竟基於概括之犯意，自民國八
    十九年四月初起，至八十九年八月底為止，在基隆市○○路三十巷二十弄十五號
    一樓其住處，與蔡然科為相姦之行為多次。八十九年十月間，乙○○要求甲○○
    與蔡然科離婚，甲○○又發現蔡然科擁有乙○○住處之鑰匙，逼問之下，蔡然科
    始承認上情。
二、案經被害人甲○○訴由台灣基隆地方法院檢察署檢察官偵查而聲請以簡易判決處
    刑，原審認為不宜而改依通常程序審理。
    理  由
一、訊據被告乙○○否認有前揭事實之相姦犯行，辯稱我們當初基於好朋友，只是以
    金錢交往，後來他避不見面，我找到他後他還打我，我在基隆有提出傷害告訴，
    他錢不但不還我，還找他老婆告我，且沒有證據可以證明，他可能有預謀要騙我
    云云，然查前揭事實業據證人蔡然科證明屬實，亦經告訴人甲○○指訴綦詳，被
    告於另案告蔡然科詐欺時亦自承蔡然科是有婦之夫，他在一年前認識，在半年前
    追求我，並說會跟太太離婚，照顧我及小孩，其間對我很好，我才相信他，被他
    騙了，結果他也未與太太離婚等，足見被告與蔡然科關係密切，又被告亦承認蔡
    然科擁有其住處之鑰匙，且常去被告之住處，再參以告訴人所稱被告要求其與蔡
    然科離婚一節，又與被告自承其被蔡然科所騙，「結果，他也未與太太離婚」一
    節，頗有相合之處，是蔡然科所證述其與被告發生性行為多次之說，並非無稽，
    至為可信，堪認被告確與蔡然科有相姦之行為，並且期待蔡然科與告訴人離婚無
    疑，被告空言否認，無非卸責之詞，不足採信，其犯行洵堪認定。
二、核被告所為，係犯刑法第二百三十九條後段之相姦罪。被告先後多次相姦行為，
    時間緊接，犯罪構成要件相同，顯係基於概括之犯意為之，為連續犯，應論以一
    罪並加重其刑，又被告行為後，刑法第四十一條之規定，業經於九十年一月四日
    修正，並經總統於九十年一月十日公布，依法於九十年一月十二日生效，而修正
    後之刑法第四十一條第一項之規定「犯最重本刑為五年以下有期徒刑以下之刑之
    罪，而受六個月以下有期徒刑之宣告，因身體、教育、職業、家庭之關係或其他
    正當事由，執行顯有困難者，得以一元以上三元（業據罰金罰鍰提高標準條例第
    二條前段規定，就其原定數額提高為一百倍折算一日）以下折算一日，易科罰金
    ，但確因不執行所宣告之刑，難收矯正之效，或難以維持法秩序者，不在此限」
    ，對於被告並無不利，依刑法第二條第一項前段之規定，適用裁判時之新法。
三、原審經審理之結果，認被告罪證明確，予以論科，固非無見，惟原判決事實認定
    八十九年九月間，乙○○要求甲○○與蔡然科離婚，甲○○又發現蔡然科擁有乙
    ○○住處之鑰匙，逼問之下，蔡然科始承認上情而知悉該姦情，但理由欄又認定
    告訴人甲○○係八十九年十月才知悉該姦情，前後之認定不一致，又被告行為後
    ，刑法第四十一條之規定，業經於九十年一月四日修正，並經總統於九十年一月
    十日公布，依法於九十年一月十二日生效，原判決未予說明為何適用裁判時法，
    亦未引用刑法第二條第一項前段，且認定被告為連續犯，亦未引用刑法第五十六
    條，均有未洽，被告上訴意旨空言否認犯行，雖無理由，惟原判決此部分既有可
    議，仍應將此部分予以撤銷改判。爰審酌被告之犯罪動機、目的、手段、對社會
    善良風俗所生之危害及犯罪後未見悔意等一切情狀，量處如主文所示之刑，並諭
    知易科罰金之折算標準。
據上論斷，應依刑事訴訟法第三百六十九條第一項前段、第三百六十四條、第二百九
十九條第一項前段、刑法第五十六條、第二百三十九條後段、第四十一條第一項、第
二條第一項前段，罰金罰鍰提高標準條例第二條判決如主文。
本案經檢察官吳慎志到庭執行職務。
中      華      民      國     九十     年      九      月   二十五     日
                                  臺灣高等法院刑事第十七庭
                                      審判長法  官  陳  正  雄
                                            法  官  許  錦  印
                                            法  官  許  宗  和
右正本證明與原本無異。
不得上訴。
                                            書記官  廖  艷  莉
中      華      民      國     九十     年     十     月        二      日
附錄：本案論罪科刑法條全文
刑法第二百三十九條
有配偶而與人通姦者，處一年以下有期徒刑；其相姦者亦同。


司法院資訊處製作；財團法人民間司法改革基金會備份。
